【裁判字號】    89,婚,198
【裁判日期】    890420
【裁判案由】    離婚
【裁判全文】
臺灣板橋地方法院民事判決  八十九年婚字第一九八號
    原      告  乙○○○
                          送達.
    被      告  甲○○    住台北縣新莊市○○街六二巷一弄二號三樓
右當事人間離婚事件，本院判決如左：
    主    文
准原告與被告離婚。
訴訟費用由被告負擔。
    事    實
甲、原告方面：
  一、聲明：如主文所示。
  二、陳述：
    （一）緣兩造結婚迄今三十餘年，現仍為夫妻關係。而婚姻生活本應相互尊重、
          扶持，共營美滿人生，詎被告自婚後不久即不斷、動輒因細故或一言不合
          即對原告拳打腳踢，已成慣行，惟原告均因顧及子女尚屬年幼及囿於傳統
          從一而終之保守觀念，只得一再含淚、咬牙隱忍下來，詎料被告並未因年
          紀漸長而稍事收歛，反而更變本加厲，令原告深感生命安全已受到威脅。
    （二）八十六年農曆春節剛過不久，被告僅因原告忘了轉達渠交代之事，即對原
          告拳打腳踢，造成原告傷痕累累。八十八年三月原告見被告接到勞保局給
          付退休金之通知單，可領九十餘萬元，原告開玩笑欲分用，被告聞言竟將
          原告及同住之女兒痛打一頓。八十九年一月十日晚上，兩造偕兒女外出參
          加喜宴回家後，被告主動提議要與原告離婚，大女兒林奇霖出言為原告抱
          不平，被告惱羞成怒，大罵三字經，並踢踹原告腰部成傷；翌日原告偕長
          子、長女回去與被告協議離婚，被告竟詛咒原告「妳出去就不要回來，如
          果再進來妳會絕子絕孫」等語。
    （三）被告每日花天酒地，經常在外酗酒，流連至深夜始歸，不管多晚回到家，
          一定要把全家大小吵起來，並令原告煮飯給他吃，原告稍不從，立刻換來
          一陣毒打，平日被告則動輒出言恐嚇原告及子女，不是要殺全家，就是要
          放火燒房子，令原告深感恐懼，原告所受身、心上之痛苦折磨已不堪忍受
          ，達不堪同居之虐待，實無法再與被告繼續共同生活。
    （四）依民法第一千零五十二條第一項第三款及第二項規定，原告自得訴請與被
          告離婚。
  三、證據：提出戶籍謄本一份為證，並聲請訊問證人即兩造所生子女林奇霖、林尚
            美、林容靖。
乙、被告方面：
  一、聲明：原告之訴駁回。
  二、陳述：
      伊並沒有用三字經罵原告，伊說話比較衝，很少打原告，原告平日嫌伊不夠體
      貼、溫暖。
    理    由
一、原告主張其與被告結婚迄今三十餘年，被告自婚後不久即不斷、動輒因細故或一
    言不合即對原告拳打腳踢，已成慣行，並以三字經辱罵原告，令原告深感恐懼，
    原告所受身、心上之痛苦折磨已不堪忍受，達不堪同居之虐待，實無法再與被告
    繼續共同生活。爰依民法第一千零五十二條第一項第三款及第二項規定，請求離
    婚。被告則以：伊並沒有用三字經罵原告，伊說話比較衝，很少打原告，原告平
    日嫌伊不夠體貼、溫暖等語，資為抗辯。
二、原告主張兩造係夫妻，現婚姻關係仍存續中一節，已據原告提出戶籍謄本配偶欄
    及記事欄所載情形可參，並為被告所不爭執，堪信為真。
三、按夫妻之一方受他方不堪同居之虐待者，得向法院請求離婚，民法第一千零五十
    二條第三款定有明文。所謂不堪同居之虐待，祗須夫妻之一方對於他方，予以身
    體上或精神上不可忍受之痛苦，致不堪繼續同居者而言，有最高法院二十三年上
    字第六七八號判例足資參照。本件原告主張之事實，業據證人林奇霖於本院審理
    時證稱：從小父母就吵架，只要父親一喝酒就可能吵架，以前父親常打母親，最
    近幾年比較少。八十九年一月十日父親先罵我，因他有喝酒，說要離婚。我就說
    離婚媽會比較好過。父親有對媽罵三字經，有時還加生殖器。那天有踢我媽二下
    ，我弟媳有幫她擦藥。從小我爸每年都會打我媽，我媽收入正常時就比較不會打
    。林尚美證稱：去年有打，幾次已經不記得。今年一月份有打，我回家看到媽媽
    在哭（見八十九年三月十六日審理筆錄）。參以兩造結婚已三十餘年，苟非確已
    達不堪同居之虐待程度，原告何須忍痛破壞三十餘年之共同婚姻生活基礎？被告
    空言否認，尚難採信。足見原告之主張堪信為真實。
四、婚姻關係貴在相知、相惜，共同經營夫妻感情生活，且須相互尊重、彼此體諒，
    若僅為細故即以暴力相向，顯與婚姻之目的及真諦有違。兩造共組家庭照顧子女
    長大成人，已三十餘年，被告基於夫妻情誼，更應知相互疼惜，彼此關懷，縱有
    歧見，亦應誠心化解，不應以暴力使原告屈服，嚴重貶損原告之人格尊嚴，原告
    所受之肉體及精神上之痛苦，已瀕逾越夫妻通常所能忍受之程度，致無從繼續保
    持共同生活之圓滿、安全及幸福，即屬不堪同居之虐待，依首揭之規定，原告訴
    請離婚為有理由，應予准許。至於原告另依民法第一千零五十二條第二項之事由
    訴請離婚部分，因係請求權之競合，本院依同條第一項第三款之規定准其所請，
    自毋庸再予斟酌，併此敘明。
五、本件事證已臻明確，兩造其餘攻擊防禦方法，於判決結果不生影響，爰不一一論
    述，附此敘明。
據上論結，原告之訴為有理由，依民事訴訟法第七十八條，判決如主文。
中      華      民      國    八十九    年      四      月      二十    日
                                    臺灣板橋地方法院家事法庭
                                        法  官


司法院資訊處製作；財團法人民間司法改革基金會備份。
